【裁判字號】    92,再小上,1
【裁判日期】    920327
【裁判案由】    給付管理費
【裁判全文】
臺灣士林地方法院民事判決  九十二年度再小上字第一號
    再審上訴人  甲○○
    再      審
    被  上訴人  大湖雙堡社區管理委員會
    法定代理人  吳益宏
右當事人間再審之訴事件，再審上訴人對於中華民國九十一年十一月二十七日本院內
湖簡易庭九十一年度湖再小字第一號第一審小額訴訟民事判決提起再審上訴，本院判
決如左：
    主      文
再審上訴駁回。
第二審訴訟費用新台幣貳佰柒拾捌拾元由再審上訴人負擔。
    理      由
一、按小額程序之第二審判決，依上訴意旨足認上訴為無理由者，得不經言詞辯論為
    之，民事訴訟法第四百三十六條之二十九第二款定有明文。
二、本件再審上訴人提起上訴，指原判決違背法令，其理由略以：
（一）原審認定前審依民事訴訟法第一百三十八條規定之「寄存送達」所為送達方法
      ，尚無民事訴訟法第四百九十六條第一項第一款所謂「適用法規顯有錯誤」之
      違誤，難謂允洽。蓋再審上訴人之住所設於台北市○○路○段二五三號一樓，
      居所亦設於同址，且再審上訴人之配偶陳錦源自八十七年間起即於該址設有營
      業處所，此應為再審被上訴人及警察機關所明知，衡情並無不能於該處所送達
      之理，是送達機關應能於該處所送達上訴人或同居人或其受雇人，自不能逕以
      寄存送達方式送達，然本件原審程序進行中至判決書類送達，均以寄存送達方
      式為之，顯然違背法令。又寄存送達需製作通知書，記明寄存文書之處所，黏
      貼於應受送達人之住居所、事務所或營業所門首，而本件送達機關既未向再審
      上訴人之上址送達，更未將送達通知書黏貼於再審上訴人之住、居所及營業所
      門首，俾使再審上訴人知悉前往領取，其所為之送達不能認為合法，是本件原
      審所踐行訴訟程序所為之送達既非合法，其適用法規自顯有錯誤。
（二）原審判決有未依職權盡調查證據之能事之違誤。查本件大湖雙堡社區係屬公寓
      大廈，係於公寓大廈管理條例施行前即已建造完成，則再審被上訴人自需依公
      寓大廈管理條例所訂程序成立始具有當事人能力，惟本件再審上訴人主張其成
      立管理委員會，訂立規約之事實，固有台北市政府報備證明附卷可稽，然事實
      上姑不論再審被上訴人所提出之區分所有權人會議出列席單位及人員附冊上之
      區分所有權人簽名是否真正，即依該附冊所示簽名人員計算，雖已足法定人數
      ，但其所代表之區分所有權比例合計僅為一萬分之五千七百三十六，尚不足三
      分之二，是其成立已不合法，而再審被上訴人雖曾向主管機關報備成立，然此
      僅為行政管理規範性質，並非合法成立要件，主管機關亦無從與無權審查其合
      法與否，不能因此即認為有當事人能力，而所訂立之規約，亦不生效力，自不
      得據此向再審上訴人請求給付管理費，原審不查，認再審被上訴人有當事人能
      力，自屬適用法規顯有錯誤云云。
（三）基上所述，並聲明為：１、原審判決廢棄。２、原確定判決廢棄，駁回被上訴
      人之訴。３、再審、前審及第二審訴訟費用由被上訴人負擔。
三、經查：
（一）再審上訴人主張：原審認定前審依民事訴訟法第一百三十八條規定之「寄存送
      達」所為送達方法，尚無民事訴訟法第四百九十六條第一項第一款所謂「適用
      法規顯有錯誤」之違誤，難謂允洽。惟查：
  １、按送達，不能依直接送達、補充（間接）送達規定為之者，得將文書寄存送達
      地之自治或警察機關，並作送達通知書，黏貼於應受送達人住、居所、事務所
      或營業所門首，以為送達，民事訴訟法第一百三十八條著有明文。又寄存送達
      ，除須將應送達之文書寄存送達地之自治或警察機關外，並須製作送達通知書
      ，記明寄存文書之處所，黏貼於應受送達人住居所，事務所或營業所門首，俾
      應受送達人知悉寄存之事實，前往領取，於依上開方式為送達後，即發生送達
      之效力，至於應受送達人有無往取或收領文書，在所不問，應受送達人縱未領
      取該文書，亦無礙其發生送達之效力。
  ２、本件再審上訴人於原審應受送達之處所為台北市○○路○段二五三號，業經再
      審上訴人自認並有其戶籍謄本一份附於原審卷內可按。嗣原審應送達之期日通
      知書、判決書經交由郵務機關投遞後，由郵務人員於九十年十二月十日、九十
      一年一月十一日、九十一年一月二十九日、九十一年三月二十一日以寄存送達
      方式，製作送達通知書黏貼於應受送達人門首，並將應送達之文書寄存於所在
      地之台北市政府警察局內湖分局東湖派出所等情，亦有送達證書四紙附卷可佐
      。
  ３、又「文書，依其程式及意旨得認作公文書者，推定為真正。」民事訴訟法第三
      百五十五條第一項定有明文。則依該法條之規定，是公文書之效力，非有確定
      證據，不得任意推翻之。又「送達證書為公證書，就其所記載之事項除有反證
      外，應認為有證據力。」，最高法院三十年度抗字第六二七號判例參照。
  ４、本件系爭原審期日通知書、判決書之送達係由郵政機關為之，而以郵差為送達
      人，是郵差所為關於送達所製作之文書，乃屬於其執掌範圍內所製作之公文書
      ，即應推定為真正，再審上訴人欲為相反之主張，自應由再審上訴人負舉證責
      任，而再審原告僅空言應無不能收受送達之情事云云，然未提出任何證據以實
      其說，揆諸前揭說明，其此部分所為主張已屬無據，尚難採信。
（二）再審上訴人主張：原審判決有未依職權盡調查證據之能事之違誤。
      按「民事訴訟法採辯論主義，舉凡法院判決之範圍及為判決基礎之訴訟資料均
      應以當事人之所聲明及所主張者為限。審判長之闡明義務或闡明權之行使，亦
      應限於辯論主義之範疇，不得任加逾越，否則即屬違背法令。故審判長尚無闡
      明令當事人提出新訴訟資料之義務。又民事訴訟法第二百八十八條規定法院不
      能依當事人聲明之證據而得心證，或因其他情形，認有必要時，得依職權調查
      證據云者，類因當事人本身之魯鈍或受外物之牽制，不諳或不敢聲明證據等情
      形，法院為維持裁判上公平與正義所必要，而後為之。其有無不能得心證或有
      無其他必要情形，非依職權調查證據不可為一種事實，法院未為職權調查證據
      ，究不生違背法令問題，非得據為第三審上訴理由。」，最高法院七十一年度
      台上字第二八０八號判例參照。查再審上訴人雖主張：原審判決有未依職權盡
      調查證據之能事之違誤，然揆諸前揭說明，【法院未為職權調查證據，究不生
      違背法令問題】，是以再審上訴人此部分之主張，亦不足採。
    綜上所述，原審判決並無違背法令之處，本件依其上訴意旨足認上訴為無理由，
    爰不經言詞辯論，逕以判決駁回之。
四、因本案事證已臻明確，再審上訴人其餘主張陳述及所提之證據，均毋庸再予審酌
    ，附此敘明。
五、本件再審上訴人應負擔之第二審訴訟費用額，依後附計算書確定為如主文第二項
    所示金額。
據上論結，本件上訴為無理由，依民事訴訟法第四百六十三條、第四百三十六條之三
十二第二、四項、第五百零五條、第七十八條、第四百三十六條之十九、第四百三十
六條之二十九第二款，判決如主文。
中      華      民      國    九十二    年      三      月    二十七    日
                            臺灣士林地方法院民事第二庭
~B審判長法官  李玉卿
~B法      官  施月燿
~B法      官  陳梅欽
右為正本係照原本作成。
本判決不得上訴。
中      華      民      國    九十二    年      三      月    三十一    日
~B法院書記官  蔡佳君
~F0
~T48
計  算  書
項      目      金  額（新台幣）
第二審裁判費    貳佰壹拾元
第二審送達郵費  陸拾捌元
合          計  貳佰柒拾捌元


司法院資訊處製作；財團法人民間司法改革基金會備份。
